【裁判字號】    95,交抗,768
【裁判日期】    951208
【裁判案由】    違反道路交通管理處罰條例
【裁判全文】
臺灣高等法院交通事件裁定             95年度交抗字第768號
抗  告  人  甲○○
即受處分人
上列抗告人因違反道路交通管理處罰條例案件，不服臺灣士林地
方法院，中華民國95年8月25日所為裁定（95年度交聲字第504號
），提起抗告，本院裁定如下：
    主  文
抗告駁回。
    理  由
一、本件原裁定以抗告人即受處分人（原審之異議人）甲○○於
    民國95年5月3日上午7時25分許，駕駛車號7336-EC號自小客
    車沿臺北市○○街北向南行駛至天玉街與中山北路141巷設
    置有閃光紅燈之交岔路口時，其前車頭與由鄭崇儀駕駛，沿
    中山北路7段141巷西向東方向行駛之車號9D-710號營業小客
    車左前輪擦撞而肇事。經警舉發其有「支線道車不讓幹線道
    車先行」之違規，依道路交通管理處罰條例第45條第9款處
    罰鍰新台幣（下同）600元，並依同條例第63條第1項第1款
    之規定，併記違規點數1點。及受處分人異議意旨略以伊行
    駛至肇事路口時，以為係紅燈而停車等待變換號誌，惟再細
    看時是閃光紅燈，且未見垂直之中山北路有車駛近，遂以時
    速10公里起步而遭141巷西向東超速行駛之計程車左前輪撞
    及，伊並無不讓車，而係對方駕駛人超速撞上伊云云。經查
    ：（一）受處分人於上開時、地，駕駛上揭車號自小客車，
    與車號9D-7 10號營業小客車發生碰撞等情，為受處分人所
    自承，並有臺北市政府警察局舉發通知單、臺北市政府警察
    局交通警察大隊道路交通事故調查報告表、臺北市政府警察
    局內湖分局交通分隊道路交通事故補充資料表各1份、臺北
    市政府警察局內湖分局交通分隊交通事故談話紀錄表3份在
    卷可查。而肇事地點即臺北市○○○路○段141巷及天玉街口
    ，其中中山北路7段設有閃光黃燈，為幹線道，天玉街口設
    有閃光紅燈，為支線道，亦為受處分人異議意旨坦認不諱，
    並有臺北市政府警察局交通警局交通分隊道路交通事故調查
    報告表、現場圖等在卷可憑，是本件肇事時，受處分人所行
    駛之天玉街為支線道，對方駕駛人鄭崇儀所行駛之中山北路
    7 段141巷為幹線道，足堪認定。（二）又道路交通安全規
    則第102條第1項第2款之所以規定支線道車應讓幹線道車先
    行，旨在確認行車順序及劃分道路路權，以維護交通往來之
    安全。故汽車駕駛人「讓車」，當須將車輛暫停，待有路權
    之他車輛駕駛人通過，安全無虞時，始能再繼續通行。且依
    前開規定於交岔路口應讓幹道車先行之支線車，除於進入路
    口前應先暫停讓幹道車先行通過外，於駛進路口跨越交岔路
    時，亦須隨時注意幹道車之車況，作停讓之準備，以維交通
    安全。故受處分人行至該交岔路口前自應注意幹道左右來車
    之動態，並禮讓幹道有優先路權車輛先行，於駛進路口跨越
    交岔路時，亦需始終隨時注意左右方幹道車之車況，做停讓
    之準備。然由卷附交通事故談話紀錄表記載，受處分人肇事
    後於現場由員警所製作談話紀錄時供稱伊駕車駛近路口前，
    發現路口號誌為閃光紅燈，伊車即繼續往前駛入入口，一部
    計程車車速過快而撞上等語，已足見受處分人係於駕駛車輛
    到達路口之前，即已發現號誌係閃光紅燈，隨即保持行進狀
    態進入路口，根本沒有任何暫停車輛觀察幹道交通狀況之讓
    車動作，甚為明確。是受處分人事後於申訴及原審異議時空
    言翻異前詞，改稱伊至路口以為是紅燈，所以就停下來，後
    來才發現是閃光紅燈，所以觀察垂直141巷並無來車，才起
    步行駛遭撞及云云，核屬事後卸責之詞，不足採信。（三）
    甚且，受處分人於製作談話紀錄即申訴、異議所主張之起步
    時速係10公里，而由卷附現場圖可知，系爭路口天玉街北向
    路口起點距離受處分人車頭撞擊處，大約6公尺，是以時速
    10公里由路口起點起步至撞擊處約需2秒半左右（時速10公
    里相當秒速2.78公尺）。受處分人雖空言主張對方駕駛超速
    ，然並無法指稱對方駕駛之速度（對造駕駛人於談話紀錄自
    稱時速20公里），然由本件交通事故補充資料表雙方車損情
    形及受處分人異議時自承對方擦撞後，大約又跑了一個車身
    而停下，及現場圖對造車輛尚停在受處分人車前，並無脫離
    車道、翻車等情，本件即便受處分人認對方超速，大概時速
    也不過50至60公里之譜，而時速50至60公里之車輛，秒速大
    約為13至15公尺，是以此推算，受處分人於路口起步之際，
    對造車輛尚在30公尺之遠，而受處分人進入路口第一秒，對
    造車輛可能接近到10幾公尺，而案發時間為夏天上午7時25
    分，駕駛人之視線絕對可以目視到10幾公尺以外，不成問題
    ，矧受處分人卻於異議時自承其起步進入路口後，不知何故
    遭對方撞及等語，顯然完全沒有看到幹線道車輛，以致也無
    採取任何停駛讓車之措施，自有疏失責任。是即便其異議所
    辯伊以為紅燈而於路口有停駛，再起步進入路口遭對方撞及
    屬實，亦有上述不及注意幹線道來車而未採取讓車措施之違
    失情形，亦明確可認。綜上所述，受處分人確有支線道車未
    讓幹線道車先行之違規行為，堪以認定。至駕駛車號9D-7
    10號營業小客車之鄭崇儀就本件肇事有無超速之違規，雖有
    待查明，然此仍無礙受處分人違規行為之成立。從而，原處
    分機關認定本件受處分人有支線道車未讓幹線道車先行之違
    規行為，援引上揭規定及違反道路交通管理事件統一裁罰基
    準表之規定，裁處異議人罰鍰600元，並記違規點數1點，於
    法洵無不合，受處分人本件異議為無理由，應予駁回。
二、抗告意旨略以抗告人未言及翻車事宜，何來並未翻車，根據
    原相片（所）示，該計程車左後車門與與抗告人車頭中心點
    相對，何來裁定內容「該車跑了一個車身而停下．．．並無
    脫離車道、翻車」等情，原裁定未觸及原聲請之核心，抗告
    人的確看到的以為是紅燈，停在路口，再看是閃光紅燈，左
    顧右盼未有來車，才以時速十公里起步前進，真不知該車何
    時竄出欲搶中山北路七段上之綠燈，才會在抗告人煞車車頭
    向下垂被該計程車左前輪鋼圈將抗告人新車之牌連牌及二粒
    螺絲一起拉下車牌扭曲散落地面，抗告人停車在原地，該計
    程車繼續跑了半個車身離開抗告人之車頭中心點，而讓後車
    門與抗告人之車頭中心點相對，若抗告人撞他車，其車怎可
    能毫髮無傷，該計程車司機，在車禍發生時，還理直氣壯說
    他應該先駛，問題是抗告人起步時尚未看見他，要不是他搶
    三十公尺外綠燈，不可能若幽靈車般倏忽現身等。
三、按汽車駕駛人爭道行駛有支線道車不讓幹線道車先行，或兩
    線均為幹線道或支線道時，左方車不讓右方車先行者，處新
    臺幣600元以上1,800元以下罰鍰，併計違規點數1點，道路
    交通管理處罰條例第45條第9款、第63條第1項第1款分別定
    有明文。又幹道應設置閃光黃燈，支道應設置閃光紅燈；閃
    光紅燈表示「停車再開」，車輛應減速接近，先停止於交岔
    路口前，讓幹道車優先通行後認為安全時，方得續行，道路
    交通標誌標線號誌設置規則第224條第3款、第211條第1項第
    2款亦有明文。查本件抗告人於前揭時、地，駕駛前揭車號
    自小客車，與車號9D-710號營業小客車發生車禍等情，為抗
    告人所承認，並有臺北市政府警察局舉發違反道路交通管理
    事件通知單、臺北市政府警察局土林分局（原裁定誤載為內
    湖分局，均應予更正）交通分隊道路交通事故調查報告表、
    臺北市政府警察局士林分局交通分隊道路交通事故補充資料
    表各1份、臺北市政府警察局士林分局交通分隊交通事故談
    話紀錄表3份在卷可查。而肇事地點即臺北市○○○路○段14
    1巷及天玉街口，其中中山北路7 段設有閃光黃燈，為幹線
    道，天玉街口設有閃光紅燈，為支線道，亦為抗告人所不爭
    執，並有臺北市政府警察局土林分局交通分隊道路交通事故
    調查報告表、現場圖等在卷可憑，是本件肇事時，抗告人所
    行駛之天玉街為支線道，對方駕駛人鄭崇儀所行駛之中山北
    路7段141巷為幹線道，抗告人所行駛之車道既為閃光紅燈；
    即應停車再開，車輛應減速接近，先停止於交岔路口前，讓
    幹道車優先通行後認為安全時，方得續行，本件車禍之發生
    ，顯然係抗告人未讓幹道車優先通行後認為安全時，始得續
    行之情形，揆諸前揭交通法令之規定，抗告人之違規事實明
    確，抗告人尚難以未看見對方之車而卸責，又原裁定所載之
    「受處分人於製作談話紀錄即申訴、異議所主張之起步時速
    係10公里，而由卷附現場圖可知，系爭路口天玉街北向路口
    起點距離受處分人車頭撞擊處，大約6公尺，是以時速10 公
    里由路口起點起步至撞擊處約需2秒半左右（時速10公里相
    當秒速2.78公尺）。受處分人雖空言主張對方駕駛超速，然
    並無法指稱對方駕駛之速度（對造駕駛人於談話紀錄自稱時
    速20公里），然由本件交通事故補充資料表雙方車損情形及
    受處分人異議時自承對方擦撞後，大約又跑了一個車身而停
    下，及現場圖對造車輛尚停在受處分人車前，並無脫離車道
    、翻車等情」，原裁定係引抗告人於原審異議時自承對方擦
    撞後，大約又跑了一個車身而停下，及現場圖所示之情形，
    認對方如有超速可能會脫離車道、翻車等情，而依現場圖之
    所示情形（並非抗告人所述之依相片），並無此脫離車道、
    翻車等情事，是對方尚難認有超速之情形，況本件之重點並
    非在於對方有無超速，而係在抗告人行駛之車道為閃光紅燈
    ；即應停車再開，車輛應減速接近，先停止於交岔路口前，
    讓幹道車優先通行後認為安全時，方得續行，本件車禍之發
    生，顯然係抗告人未讓幹道車優先通行後認為安全時，始得
    續行之情形，抗告人並未提出對方超速違規之證據，所述對
    方超速行駛，已難採信，況抗告人認對方有超速行駛，依規
    定得敘明其違規事實，檢具違規證據資料，向公路主管或警
    察機關檢舉，經查證屬實者，應即舉發而已，尚難以抗告人
    主觀上認對方有超速而免其前揭違規之責，本件抗告人違規
    事實明確，原審因認原處分機關就抗告人前開違規行為，援
    引前揭之規定及違反道路交通管理事件統一裁罰基準表之規
    定，裁處抗告人罰鍰新臺幣600元，並記違規點數1點，並無
    不當，而駁回抗告人於原審之異議等，揆諸前揭之規定，經
    核無誤，本件抗告為無理由，應予駁回。
四、依道路交通管理處罰條例第89條，道路交通案件處理辦法第
    26條，刑事訴訟法第412條裁定如主文。
中    華    民    國    95    年    12    月    8    日
                  交通法庭    審判長法  官  陳正雄
                                    法  官  蔡光治
                                    法  官  許宗和
以上正本證明與原本無異。
不得再抗告。
                                    書記官  沈秀容
中    華    民    國    95    年    12    月    11    日


司法院資訊處製作；財團法人民間司法改革基金會備份。
